臺灣高等法院臺中分院民事判決　　94年度上易字第183號
上　訴　人　丙○○　　住彰化縣彰化市○○里○○路○段556巷
兼　　　上
訴訟代理人　乙○○○　住同上
被　上訴人　甲○○　　住彰化縣花壇鄉○○村○○街221巷19號
訴訟代理人　李淵源律師
複　代理人　黃逸仁律師
上列當事人間拆屋還地事件，上訴人對於中華民國94年3月7日臺
灣彰化地方法院93年度訴字第640號第一審判決提起上訴，本院
於民國94年6月1日言詞辯論終結，判決如下：
    主  文
上訴駁回。
第二審訴訟費用由上訴人負擔。
    事實及理由
一、被上訴人主張：坐落彰化縣花壇鄉○○段677之6地號、地目
    建、面積172.6平方公尺土地（以下稱系爭677之6號土地）
    ，為被上訴人及莊水鎮、莊啟明、莊加祿、莊國周、莊火燈
    、莊裕麒、莊火安、莊漢泉、莊漢隆、黃莊貴、林莊淑、莊
    富美、莊芳美、顧莊淑貞、莊淑花、莊淑娟、李莊玉鶴、張
    莊玉枝、莊裕勳、莊雪娥、鄭莊玉珠、莊玉梅、莊玉珍、王
    秀麗、王樁燁、莊錦章、莊素月、莊紋岳、莊紋德、莊麗霜
    、莊麗珠、莊忠志、徐莊水、莊紋淙、莊玉珍、莊玉華、
    莊玉秋、莊玉枝、莊紋松、莊加福、陳莊素美、鄭莊素琴、
    莊加壽所共有，上訴人無任何權源且未經全體共有人同意，
    占用如原判決附圖（下稱附圖）所示編號Ｄ部分土地搭建磚
    造平房。又，坐落同段677之7地號、地目建、面積338.5平
    方公尺土地（以下稱系爭677之7號土地），為被上訴人所有
    ，上訴人亦無任何權源，竟占用如附圖所示編號Ｈ、Ｉ部分
    土地並搭建磚造平房等情，爰依物上請求權之法律關係，求
    為命：上訴人應將如附圖所示Ｄ部分面積47.02平方公尺土
    地上之磚造房屋拆除，並將該部分土地交還被上訴人及其他
    共有人；上訴人應將如附圖所示Ｈ部分面積98.63平方公尺
    、Ｉ部分面積12.82平方公尺土地上之磚造房屋拆除，並將
    該部分土地交還被上訴人之判決。
二、上訴人則以：如附圖所示Ｄ、Ｈ、Ｉ部分上房屋（下稱系爭
    房屋）係上訴人乙○○○出資興建，建造已一、二十年，無
    人反對，數年前該部分土地被拍賣，由被上訴人以其子名義
    拍定，拍賣公告為拍定後不點交，如未經全體共有人同意，
    上訴人何能使用達一、二十年之久，況土地係上訴人共有等
    語，資為抗辯。
三、被上訴人主張系爭677之6號土地，為被上訴人與莊水鎮等人
    所共有，及系爭677之7號土地為被上訴人所有，上訴人占用
    如附圖所示Ｄ、Ｈ、Ｉ部分土地，並於其上建造系爭房屋等
    事實，有土地登記謄本附卷可稽，並經原審法院會同彰化地
    政事務所測量人員現場勘測明確，製有勘驗筆錄、略圖及土
    地複丈成果圖附卷可憑，上訴人對此亦不爭執，堪信為真實
    。
四、按以無權占有為原因，請求返還土地者，土地所有權人對其
    土地被無權占有之事實無舉證責任，占有人應就其取得占有
    係有正當權源之事實證明之（最高法院85年度台上字第1120
    號裁判要旨參照）。本件被上訴人否認上訴人有合法使用系
    爭677之6、677之7號土地之權源，上訴人自應就其占有該土
    地有合法權源負舉證之責。本件上訴人抗辯系爭房屋建造已
    一、二十年，無人反對，如未經全體共有人同意，何能使用
    達一、二十年之久云云。惟單純不催討，不能視為默示同意
    上訴人建築房屋。上訴人復未提出其他證據予以證明，上訴
    人空言主張，原共有人同意渠等占地建屋，或長期不反對即
    為默示同意使用系爭土地，實難採信。又依卷附土地登記簿
    謄本記載上訴人非系爭677之6、677之7號土地之共有人，上
    訴人抗辯渠等為系爭677之6、677之7號土地之共有人云云，
    顯非事實，亦不足取。另上訴人抗辯系爭房屋係由上訴人乙
    ○○○單獨出資興建乙節，惟查，系爭房屋為未辦理保存登
    記之房屋，而上訴人係夫妻，於54年間結婚，有戶籍謄本在
    卷可證，於原審法院勘驗時並載明為上訴人共同使用，有勘
    驗筆錄在卷可憑，是被上訴人主張系爭房屋為上訴人所共有
    ，應可採信。上訴人未舉證證明，由乙○○○出資建造系爭
    房屋，自不足取。系爭房屋為上訴人所共有，自有拆除之權
    限。又民事強制執行程序拍定後不點交，僅為執行法院對執
    行方法之決定，非謂上訴人有合法占有權源之依據。上訴人
    以此抗辯，渠等占有使用系爭677之6、677之7號土地有合法
    權源，亦屬無據，不足採信。
五、綜上所述，被上訴人以共有人及所有人之地位，行使物上請
    求權，請求上訴人拆除系爭房屋，返還如附圖所示Ｄ部分土
    地予上訴人及其他共有人，並返還如附圖所示Ｈ、Ｉ部分土
    地予上訴人，為有理由，應予准許。原判決為被上訴人勝訴
    之判決，經核於法並無不合。上訴論旨，仍執前詞，指摘原
    判決不當，求予廢棄，為無理由，應予駁回。本件事證已臻
    明確，兩造其餘攻擊防禦方法及舉證，核與本件判決結果不
    生影響，無庸逐一論列，併此敘明。
據上論結，本件上訴為無理由，依民事訴訟法第449條第1項、第
78條、第85條第1項，判決如主文。
中　　華　　民　　國　　94　　年　　6　　月　　 15　　日
                  民事第六庭審判長法　官  吳火川
　　　　　　　　　　　      　　　法　官  吳惠郁
　　　　　　　　　　　      　　　法　官  饒鴻鵬
以上正本係照原本作成。
不得上訴。
                                  書記官　陳如慧
中　　華　　民　　國　　94　　年　　6 　　月　　17　　日
　　　　　　　　　　　　　　　　　　　　　　　　　　　Ｈ
